臺灣桃園地方法院民事判決
111年度訴字第721號
原      告  周全明  

被      告  何紫綝（原名何潔玲）

            孫吉林  
上列當事人間請求遷讓房屋等事件，於民國111年10月3日辯論終
結，本院判決如下：
    主      文
原告之訴及假執行之聲請均駁回。
訴訟費用由原告負擔。
    事實及理由
壹、程序部分：
    按訴狀送達後，原告不得將原訴變更或追加他訴。但請求之
    基礎事實同一者、擴張或減縮應受判決事項之聲明者，不在
    此限，民事訴訟法第255條第1項第2款、第3款分別定有明文
    。本件原告起訴時之聲明為：「㈠被告應遷讓返還桃園市○○
    區○○路000號11樓之2之房屋及B3-7、B3-30、B3-16等3個車
    位（下稱合稱系爭房屋）。㈡被告應給付原告新臺幣（下同
    ）21萬9,308元，並自民國110年12月1日起至騰空遷讓返還
    系爭房屋之日止，按月給付5萬元。」（見本院111年度桃簡
    字第508號卷，下稱桃簡卷，第3頁）；嗣原告於111年8月2
    日具狀變更其聲明為：「㈠被告應遷讓返還系爭房屋予原告
    。㈡被告應連帶給付原告21萬9,308元，及自起訴狀繕本送達
    翌日起至清償日止，按週年利率5％計算之利息。㈢被告應自1
    10年12月1日起至遷讓返還系爭房屋之日止，按月給付原告
    相當於租金之不當得利2萬5,000元及管理費4,028元。㈣願供
    擔保，請准宣告假執行。」（見本院卷第19頁）。核原告所
    為之變更，就訴之聲明第2項係擴張應受判決事項之聲明，
    就訴之聲明第3項係減縮應受判決事項之聲明，追加訴之聲
    明第4項則係基於同一基礎事實而為，於法並無不合，應予
    准許。
貳、實體部分：
一、原告主張：
　㈠系爭房屋為原告所有，因其與被告熟識，遂於108年9月間口
    頭同意將系爭房屋出租予被告2人，並約定每月租金2萬5,00
    0元，管理費每月4,208元則由被告支付，惟被告自110年4月
    起即拒繳租金，原告於110年10月終止租約，被告已積欠自1
    10年4月起至同年10月止共計7個月租金17萬5,000元，及自1
    10年1月起至同年11月止共計11個月之管理費4萬4,308元未
    繳納，是原告依兩造間租賃契約及民法第767條第1項之規定
    ，請求被告將系爭房屋騰空返還予原告，並依兩造間租賃契
    約之約定請求被告連帶給付積欠之租金及管理費共21萬9,30
    8元。
　㈡而被告自原告終止租約後，迄未將系爭房屋返還予原告，並
    持續占有使用，被告乃無法律上之原因，享有相當於每月房
    租2萬5,000元及管理費4,208元之利益，是原告依民法第179
    條之規定，請求被告自110年12月1日起至遷讓返還系爭房屋
    之日止，按月給付原告相當於租金之不當得利2萬5,000元及
    管理費4,028元。並聲明：如上開變更後之聲明所載。　
二、被告則以：
　㈠兩造間就系爭房屋並無租賃關係存在。系爭房屋原為被告何
    紫綝所有，因何紫綝在外有積欠大量債務，遂依原告之提議
    ，將系爭房屋借名登記予原告，避免遭債權人追償債務，且
    得以藉此向銀行申辦更多貸款，是系爭房屋實質上既為何紫
    綝所有，原告提起本件訴訟，即無理由。
　㈡又縱認原告與何紫綝間不存在借名登記關係，則何紫綝於108
    年9月間將系爭房屋出賣予原告後，因原告仍有尾款335萬5,
    952元未給付而尚未交屋，故原告請求被告遷讓返還系爭房
    屋，並給付租金、管理費及相當於租金之不當得利，乃屬無
    據等語資為抗辯。並聲明：原告之訴駁回。
三、兩造不爭執事項（見本院卷第197、199頁）：　　　　　　
　㈠原告與何紫綝於108年9月4日就系爭房屋簽立不動產買賣契約
    書，約定由何紫綝將系爭房屋出賣予原告。
　㈡系爭房屋現仍由被告2人占有使用中。　
四、本院之判斷：
　㈠原告請求被告2人遷讓返還系爭房屋，為無理由。
　1.本件原告主張依租賃契約之法律關係請求被告返還系爭房屋
    ，自應由原告就兩造間有租賃關係存在之事，負舉證之責任
    。惟查，就兩造間有何達成租賃合意之情形，原告並未提出
    任何證據為其佐證；又原告雖稱被告先前有每月繳納2萬5,0
    00元租金予其等語，惟觀諸何紫綝所提出其匯款予原告之紀
    錄（見本院卷第71頁），何紫綝雖有不定期轉出不定金額之
    款項予原告之行為，惟僅從該匯款之情況，並無法認定兩造
    有何達成以每月2萬5,000元或其他金額租賃系爭房屋之合意
    ，此外，原告並未提出其他事證證明兩造間租賃關係存在之
    情形，則原告主張依租賃契約請求被告2人返還系爭房屋，
    即非可採。
　2.原告雖又依民法第767條第1項之規定請求被告遷讓返還系爭
    房屋等語，然查：
　⑴系爭房屋原為何紫綝所有，於108年9月4日原告及何紫綝有就
    系爭房屋簽立不動產買賣契約書（下稱系爭買賣契約），約
    定由何紫綝將系爭房屋出賣予原告，為兩造所不爭執，嗣系
    爭房屋乃於108年9月17日以買賣為原因移轉登記至原告名下
    ，有土地及建物公務用謄本可參（見111年度桃簡字第508號
    卷，下稱桃簡卷，第24至27頁）。
　⑵惟被告何紫綝辯稱：伊與原告就簽立系爭買賣契約，是因伊
    有欠債，原告提議將系爭房屋借名登記在原告名下，讓原告
    去辦貸款，將貸出來的錢給伊，系爭房屋之貸款都是伊在繳
    付等語（見本院卷第32頁），核與原告於臺灣臺北地方檢察
    署111年度偵字第10232號案件（下稱系爭偵查案件）中所陳
    稱：何紫綝於108年間曾向伊借錢，亦有欠他人債務，而於
    系爭房屋快要被查封時，伊與何紫綝即約定將系爭房屋寄登
    記在伊名下以保存該屋，實際上雙方並無買賣關係等語相符
    ，有系爭偵查案件之不起訴處分書可參（見本院卷第173至1
    74頁），足認兩造間就系爭房屋之買賣僅是通謀虛偽意思表
    示，兩造間實際上就系爭房屋乃是有借名登記之關係存在。
　⑶且一般而言，房屋稅、地價稅以及房屋貸款通常是由不動產
    所有人及實際上貸款之人負擔，惟觀諸兩造間之LINE對話紀
    錄，原告於109年5月15日、109年11月16日有分別將系爭房
    屋相關之房屋稅、地價稅繳款書傳送給何紫綝（見本院卷第
    55頁、第67頁）；且原告於亦曾於109年8月左右、110年3月
    對話紀錄中，向何紫綝表示「何紫綝：ㄗㄨ給人房ㄨ稅也要付
    嗎？/原告：房子你要當然是你要付全部費用，不然房子交
    給我處理」、「何紫綝：貸款不是全部給我/原告：多貸的
    全部你們拿去」、「原告：很簡單的事情，不想繳貸款，房
    子就交給我處理」等語（見本院卷第53頁、第57頁），可見
    原告確有要求何紫綝給付房屋稅、地價稅及房屋貸款之情形
    ，且其2人亦有約定在原告將銀行貸款所得之款項用於清償
    抵押債務後，會將剩餘貸款交付給何紫綝；從上開情形，均
    可知悉原告與何紫綝於系爭房屋過戶後，主觀上均仍認為系
    爭房屋仍歸由何紫綝所有，更加顯示其2人間就系爭房屋確
    有借名登記之關係存在無訛。
　⑷原告雖主張系爭房屋之貸款乃是由其支付，一個月為7萬多元
    云云，惟原告就此並未提出任何證據以實其說，自難認可採
    。而原告所提出兩造間於110年11月12日之LINE對話紀錄中
    ，何紫綝雖曾向被告表示：「我已經賣給你了！」等語（見
    桃簡卷第56頁），然審酌何紫綝說上開對話之時間，距離其
    與原告簽立系爭房屋買賣契約之日即108年9月4日已逾2年，
    而其此部分所述與兩造於前開較早時點之對話紀錄中均認為
    系爭房屋應是何紫綝所有之說法顯有不同，可見該對話內容
    僅是何紫綝事後改變想法所為之單方言論，惟在無事證足認
    原告有何同意將兩造間之借名登記關係變更為買賣關係之情
    況下，自不得僅以何紫綝單方面之說詞而使原本借名登記之
    關係變更為買賣關係；況在何紫綝向原告說「我已經賣給你
    了！」等語之前，原告有先向何紫綝說「賣掉拿錢最好的方
    法」等語（見桃簡卷第56頁），而有建議何紫綝出賣系爭房
    屋之情形，惟原告若為系爭房屋之實質所有權人，自不可能
    建議何紫綝將系爭房屋出賣，益徵原告與何紫綝間就系爭房
    屋乃是存有借名登記關係甚明。
　⑸綜上，原告與何紫綝間就系爭房屋有借名登記關係存在，堪
    以認定。原告雖為系爭房屋之所有權人，惟何紫綝得以兩造
    間之借名登記關係對抗原告，故原告依民法第767條第1項之
    規定請求被告遷讓返還房屋，並非可採。又被告孫吉林乃是
    經何紫綝同意於系爭房屋內居住，是基於占有連鎖之法律關
    係，原告亦不得依民法第767條第1項之規定請求孫吉林遷讓
    返還系爭房屋。　
　⑹又縱認原告與何紫綝間就系爭房屋不具有借名登記關係，惟
    何紫綝備位抗辯其與原告間就系爭房屋有買賣契約存在，但
    何紫綝尚未交屋予原告等情，為兩造所不爭執；而出賣人依
    買賣契約雖負有交付標的物之義務，但在未交付前，繼續占
    有買賣標的物，尚難謂為無權占有（最高法院70年度台上字
    第212號判決意旨參照），是原告亦不得依民法第767條第1
    項之規定，請求被告2人遷讓返還房屋，併此敘明。
　㈡原告請求被告給付租金、管理費、相當於租金之不當得利及
    管理費之不當得利，為無理由。
　1.租金及管理費共21萬9,308元部分：
　　本件尚難認兩造間就系爭房屋存有租賃契約關係，已如前述
    ，是原告主張依租賃契約之法律關係請求被告2人連帶給付
    租金及管理費共21萬9,308元，自非可採。
　2.相當於租金之不當得利部分：
　　被告2人並非無權占用系爭房屋，業經本院認定如前，是原
    告依民法第179條請求被告2人自110年12月1日起至遷讓返還
    系爭房屋之日止，按月給付原告相當於租金之不當得利2萬5
    ,000元，亦非可採。
　3.管理費之不當得利部分：
　　被告2人迄今仍居住於系爭房屋內，為兩造不爭執事項，是
    自應由被告2人繳納系爭房屋之管理費。本件原告雖依民法
    第179條不當得利規定，請求被告自110年12月1日起按月給
    付管理費云云，惟就原告有何為被告繳納管理費而使被告2
    人受有利益、原告受有損害之情形，原告並未提出相關證據
    說明，是自難認原告此部分主張為可採。
五、綜上所述，本件原告依租賃契約之法律關係、民法第767條
    第1項、第179條之規定，請求被告遷讓返還系爭房屋及給付
    21萬9,308元，並自110年12月1日起至遷讓返還系爭房屋之
    日止，按月給付原告相當於租金之不當得利2萬5,000元及管
    理費4,028元，為無理由，應予駁回。原告之訴既經駁回，
    其假執行之聲請即失所附麗，應併予駁回。
六、本件事證已臻明確，兩造其餘攻擊或防禦方法，經本院斟酌
    後，認為均不足以影響本判決之結果，爰不予逐一論列，附
    此敘明。
七、訴訟費用負擔之依據：民事訴訟法第78條。　　
中　　華　　民　　國　　111 　年　　10　　月　　21　　日
                  民事第三庭    法　官　許容慈
正本係照原本作成。
如對本判決上訴，須於判決送達後二十日內向本院提出上訴狀。
如委任律師提起上訴者，應一併繳納上訴審裁判費。
中　　華　　民　　國　　111 　年　　10　　月　　24　　日
                                書記官  邱佑儒